臺灣高等法院花蓮分院刑事判決　　　　　　　　九十三年度重上更(三)字第九四號
　　上　訴　人　臺灣花蓮地方法院檢察署檢察官
　　被　　　告　甲○○
　　指定辯護人　乙○○律師
右列上訴人因被告違反毒品危害防制條例案件，不服臺灣花蓮地方法院九十年度重訴
字第一號中華民國九十年八月卅一日第一審判決（起訴案號：臺灣花蓮地方法院檢察
署九十年度偵字第五四Ｏ號），提起上訴，判決後經最高法院第三次發回更審，本院
判決如左：
    主  文
原判決關於販賣第一級毒品部分撤銷。
甲○○連續販賣第一級毒品，累犯，處無期徒刑，褫奪公權終身。扣案之第一級毒品
海洛因合計淨重肆點壹壹公克（包裝重零點捌貳公克）沒收銷燬之；夾鍊袋壹佰拾柒
個沒收。販賣第一級毒品所得新台幣捌仟元沒收，如全部或一部不能沒收時，以其財
產抵償之。
    事  實
一、甲○○曾犯有妨害自由、麻藥、毒品等多項前科，其中於民國（下同）八十五年
    曾因施用毒品被處有期徒刑三年十月，吸食安非他命被處有期徒刑五月，應執行
    有期徒刑四年確定，經送監執行，嗣假釋出獄於八十九年六月九日期滿執行完畢
    。甲○○竟猶不知悔改，基於販賣第一級毒品海洛因營利之概括犯意，於八十九
    年九月間某日上午五、六時許，於設在花蓮市○○○街六之三號之洪門大智山堂
    口，將少量之第一級毒品海洛因售予綽號「志明」之黃雅雄，得款新台幣（下同
    ）三千元；又於九十年一月二十日下午十五時許，在花蓮市○○街一三六之二號
    甲○○住處，再將少量之第一級毒品海洛因售予黃雅雄，得款五千元。嗣為花蓮
    憲兵隊查獲，並扣得第一級毒品海洛因合計淨重四、一一公克（包裝重０、八二
    公克），及甲○○所有供販賣第一級毒品海洛因預備之夾鍊袋一百十七個。
二、案經花蓮憲兵隊移送報請臺灣花蓮地方法院檢察署檢察官偵查起訴。
      理  由
一、訊之被告甲○○矢口否認有販賣第一級毒品海洛因犯行，辯稱：伊只是自己吸用
    毒品海洛因，黃雅雄是與我合資購買毒品，不是賣給他，沒有販賣海洛因云云。
    經查：
（一）證人黃雅雄先憲兵隊詢問時證稱：「（問：你本身是否吸食毒品？毒品來源為
      何？）我的海洛英是向甲○○要的，不過我有向他購買過二次，一次是在八十
      九年九月份凌晨五、六點在花蓮市○○○街六之三號向甲○○購買三千元的海
      洛英，當時林有忠、葛春華有在現場。第二次是在九十年一月二十日下午十五
      時許在甲○○住處向甲○○購買五千元海洛英，他就交付我一小包塊狀的海洛
      英，現場有無他人我忘記了」、「（問：甲○○買賣之毒品其價格如何計算？
      將毒品賣予何人？）我不知道他價錢如何計算，是以分裝袋當場分裝，他將毒
      品販賣予我及葛春華，其餘有賣予何人我就不清楚」、「（問：依毒品危害防
      制條例第十七條規定，供出毒品來源因而破獲者，得減輕其刑，你是否了解？
      ）了解，我的毒品來源都是甲○○賣予我的」等語（見五四０號偵查卷第五十
      頁至第五二頁）。其嗣在檢察官偵查中復結證稱：「（問：海洛英及安非他命
      來源？）甲○○給我的，他一開始給我用，後來我有向他買二次，一次在堂口
      ，一次在北濱甲○○住處」、「（問：價格？）一次五千元，一次三千元，現
      金買賣，另我向他買美沙酮有用欠的」、「（問：何時購買？）一次在八十九
      年九月某日凌晨，那次在堂口，另一次在九十年一月二時日左右，確實時間我
      忘了」（見五四０號偵查卷第三四頁反面、第三五頁）；「問：八十九年九月
      份第一次向柯某買之前海洛英何來？）在這之前柯某都免費拿給我施用」等語
      （見同上卷第五四頁）。其先後兩次證述，對於購買安非他命之時間、地點、
      對象、價格、次數皆清楚交代，並為相符之陳述，已有可信之處。
（二）雖證人黃雅雄嗣於原審時改稱：「（問：有無向甲○○買海洛英或安非他命？
      ）只買美沙酮˙˙˙˙，我沒買過海洛英及安非他命，海洛英是甲○○送我的
      ，共送我海洛英好幾次，時間是八十九年我買美沙酮之時間，我去買美沙酮時
      我帶針筒去，他就把海洛英放在針筒內給我使用，之前在憲兵隊及偵查中是怕
      被偽證才說，在憲調組時偵訊人員說林有忠說有看到我向甲○○買二次，要我
      好好想講出來，我才講出來，所以偵查中才跟著說是怕被處偽證，現在我是講
      實話，有人說不要害人」云云（一審卷第二０四、二０五頁）。惟證人黃雅雄
      迄九十年二月五日尚有施用第一級毒品海洛因，並遭判處有期徒刑九月，經本
      院調取臺灣花蓮地方法院檢察署九十年度執字第四一三號執行卷宗核閱無誤（
部分卷宗影本附卷）。顯見其嗣在原審所稱「我沒有買過海洛英及安非他命，
      海洛英是甲○○送我的，共送我海洛英好幾次，時間是八十九年我買美沙酮之
      時間，我去買美沙酮時我帶針筒去，他就把海洛英放在針筒內給我使用」之證
      詞與事實不符。按被告以外之人，於檢察事務官、司法警察官或司法警察調查
      中所為之陳述，與審判中不符時，其先前之陳述具有較可信之特別情況，且為
      證明犯罪事實存否所必要者，得為證據；刑事訴訟法第一百五十九條之二定有
      明文。證人黃雅雄前揭偵查中之陳述，雖與審判中不符，但其審判中之陳述與
      事實不符已如前述，應係迴護被告之詞，而無可採信；自堪認其於前揭偵查中
      之陳述具有較可信之特別情況，且為證明犯罪事實存否所必要，自得採為認定
      被告有前開販賣第一級毒品海洛因之證據。
（三）此外，並有查獲之第一級毒品海洛因合計淨重四、一一公克（包裝重０、八二
      公克），及夾鍊袋一百十七個，扣案可資佐證。且上開海洛因毒品經法務部調
      查局鑑驗確係海洛因毒品無訛，有該局鑑定通知書附卷可稽（第五四０號偵查
      卷第四十二頁），益見證人黃雅雄上開指證非虛。至證人林有忠於九十年一月
      二十二日及同年三月六日於檢察官偵查中證稱：伊有看過上訴人賣海洛因予「
      志明」（即黃雅雄之綽號）、「志華」二人等語，惟關於其時間則稱：「約八
      十九年十月間」或「八十九年十一月間」，又稱伊不知道販賣價格或伊沒有看
      到拿錢等語（見憲兵隊偵查卷第十七頁及背面、第五四０號偵查卷第三十六頁
      背面）；及證人邱慧珍於檢察官偵查中亦曾證稱：伊於八十九年十月間有看見
      黃雅雄於堂口向上訴人購買海洛因，但錢是用欠的等語（見第五四０號偵查卷
      第三十三頁及背面）；其二人所稱目擊被告販賣海洛因予黃雅雄之時間，及有
      無交付錢款等情，與證人黃雅雄前揭於偵查中所述未盡相符，尚難採為被告另
      有於八十九年十月間販賣海洛因之證據。且本件事證已明，已無再傳訊證人黃
      雅雄、林有忠、邱慧珍之必要，附此敘明。
（四）按販賣第一級毒品海洛因係政府嚴予查緝之違法行為，非可公然為之，不論是
      瓶裝或紙包之海洛因，均可任意分裝或增減其分量，而每次買賣之價量，亦隨
      時隨雙方關係之深淺、當時之資力、需求程度及對行情之認知等因素，機動的
      調整，被告可依買受人之需求按原包裝賣出或再分裝為小包出售，則無論以原
      包裝賣出或分裝後再行出賣之每包售價，均可因賺取價差而牟得利益，至為昭
      然。況海洛因價格昂貴，取得不易，且為政府嚴予查緝之犯罪，凡為販賣之不
      法勾當者，苟無利可圖，應無甘冒被查緝法辦重刑之危險，平白無端義務為該
      買賣之工作。而被告與證人黃雅雄並非親故至交，苟無利得，豈會甘冒重刑之
      風險，是其販入之價格必較售出之價格低廉，而有從中賺取買賣差價牟利之意
      圖及事實，應屬合理之認定。綜上所述，足認被告所辯，無非卸責之詞，不足
      採信。本件事證明確，被告販賣第一級毒品海洛因之犯行堪予認定。
二、核被告所為係犯毒品危害防制條例第四條第一項之販賣第一級毒品海洛因罪。又
    被告持有海洛因之低度行為，為販賣之高度行為所吸收；再被告二次販賣海洛因
    之行為，時間緊接，所犯罪名相同，顯係出於概括之犯意為之，為連續犯，應依
    刑法第五十六條之規定以一罪論（販賣第一級毒品法定刑為死刑、無期徒刑，依
    法不得加重）。而被告於八十五年曾因施用毒品被處有期徒刑三年十月，吸食安
    非他命被處有期徒刑五月，應執行有期徒刑四年，經上訴後撤回上訴而確定，經
    送監執行，嗣假釋出獄而於八十九年六月九日期滿執行完畢；有臺灣高等法院全
    國前案記錄表在卷可按，其於五年以內再犯有期徒刑以上之刑之本罪，依刑法第
    四十七條之規定，為累犯（販賣第一級毒品法定本刑為死刑、無期徒刑，依法不
    得加重）。被告有販賣第一級毒品海洛因之犯行，已如前述，原審就此部分，諭
    知無罪之判決，自有未洽。檢察官上訴意旨指摘原判決此部分不當，為有理由，
    應將原判決關於此部分，撤銷改判。爰酌被告曾犯有妨害自由、麻藥、毒品等多
    項犯罪之記錄，參見前查註記錄表，素行不佳，犯罪之動機係因為自己吸食毒品
    ，販毒所得係為自己能購毒來施用等之動機、目的，及販賣海洛因之次數、所得
    ，所生對購毒者、施用毒品者之損害等一切情狀，量處無期徒刑，依法併宣告褫
    奪公權終身。另扣案之查獲經標示ＨＲ（＋）之第一級毒品海洛因，合計淨重四
    、一一公克（包裝重０、八二公克），應依毒品危害防制條例第十八條第一項前
    段之規定，宣告沒收銷燬之。被告販賣第一級毒品所得八千元，應依同條例第十
    九條第一項之規定沒收，併宣告之，如全部或一部不能沒收時，以其財產抵償之
    。另扣案之白粉送法務部調查局鑑定，其中一包經該局標示ＨＲ（─），淨重一
    一、０四公克（包裝重二、０五公克），無毒品反應，有該局九十年三月一日（
    九０）陸（一）九０一三五九０六號函可考，並非毒品，即不得予以宣告沒收。
    再扣自被告之夾鍊袋有一百一十七個，為其所有，經被告供承在卷；衡以在被告
    住處扣得夾鍊袋有一百一十七個之多，應係供預備分裝海洛因販賣預備之用，併
    依刑法第三十八條第一項第二款宣告沒收之。至於扣自被告之殘渣袋三個（九十
    年一月二十一日所扣）及吸管二支、殘渣袋二個（九十年一月二十二日所扣）電
    燈泡一個（九十年二月六日所扣）均係被告施用海洛因之工具，與本案無涉，故
    毋庸另為沒收之諭知，附此敘明。
三、公訴意旨另以：甲○○另基於販賣第一級毒品海洛因牟利之概括犯意，於八十九
    年九月間，於設在花蓮市○○○街六之三號之洪門大智山堂口，以二千元之價格
    ，一次親自，一次經由黃雅雄，將少量之海洛因售予潘淑芳，認被告甲○○此部
    分亦涉有毒品危害防制條例第四條第一項之連續販賣第一級毒品罪嫌等語。訊之
    被告堅決否認有公訴人所指之此部分犯行；而公訴人認被告涉犯此部分犯行，無
    非以証人潘淑芳之証言為主要論據。然查：
（一）證人潘淑芳在憲兵隊詢問時係稱：「（問：林有忠和甲○○是否有販毒情事？
      ）是的，他們有販毒的行為，我曾在八十九年九月底凌晨五、六點在洪門堂口
      （花蓮市○○○街六之三號）向甲○○買二千元的海洛英，我看到林有忠將毒
      品交給甲○○，甲○○再將毒品交給我，我亦將二千元交付予他，當時有韓大
      哥、志民在現場，我還看到林有忠和甲○○在分裝毒品，價格有分二千元、三
      千元及五千元，而韓大哥在旁邊泡茶」、「（問：林有忠是否真的有在販賣？
      ）林有忠確實有在販賣，我於八十九年九月底在堂口向他購買二千元，甲○○
      還向林有忠說因為我是自己人，所以多給我一些」等語（見憲兵隊偵查卷第十
      二頁反面至第十三頁反面）。其在同日之詢問，就其於八十九年九月底係向甲
      ○○或林有忠購買二千元之海洛因，即已有不同之說法。
（二）證人潘淑芳嗣於檢察官偵查中則證稱：「（問：韓玉龍、大頭、忠哥販毒之情
      形？）我只有向大頭買過一次，買一次二千元，多重不知道」、「（問：何時
      ？）八十九年九月底凌晨在堂口」、「（問：當時有何人在場？）忠哥、志民
      和我，他們在那裡分裝毒品，用小小的夾鏈袋」（見憲兵隊偵查卷第二七頁至
      第二八頁）；「（問：八十九年九月底是否在花蓮市○○○街向林有忠、甲○
      ○買海洛英？）有，是買二千元，一小包夾鏈袋，現場是由黃雅雄拿給我的，
      但東西是由甲○○拿給黃雅雄，錢我是拿給黃雅雄」等語（見第五四０號偵查
      卷第三三頁背面）。其於檢察官偵查中就購買海洛因之過程，係由何人交付海
      洛因，及將錢交予何人等情節，又與其前揭證述內容，迥然不同。
（三）再經本院調取證人潘淑芳在八十九年九月間，涉犯違反毒品危害防制條例之案
      件卷宗，發現其在八十九年九月三十日，因停止戒治付保護管束採尿檢驗結果
      僅呈第二級毒品安非他命陽性反應，並無第一級毒品海洛因之反應無訛，有臺
      灣花蓮地方法院九十年度易字第三三號卷證資料可稽。若證人潘淑芳有於公訴
      人所指之八十九年九月間，向被告購買海洛因施用，則其於前揭驗尿結果，應
      會有第一級毒品海洛因之反應方是；然依前揭證據卻無此結果，益見證人潘淑
      芳在原審所證稱「（問：你九十年一月二十三日在花蓮憲兵隊中所述有何意見
      ？）不是，二千元是我向黃雅雄買安非他命，當時我沒有說甲○○有賣海洛英
      」等語，尚非無據。
（四）況證人潘淑芳於原審證稱：「（問：八十九年九月底有無向甲○○、林有忠買
      海洛英？）沒有」、「（問：為何偵查說有？）我沒有說」、「（對九十三年
      三月六日偵訊中所述有何意見？）他有拿給我用，但沒有向他買，他是把海洛
      英裝在針筒給我用」、「（問：二千元這次是給誰？）向黃雅雄買安非他命」
      、「（問：東西如何給你使用？）是甲○○拿給黃雅雄，黃雅雄再裝到針筒給
      我使用」、「（問：你九十年一月二十三日在花蓮憲兵隊中所述有何意見？
      ）不是，二千元是我向黃雅雄買安非他命，當時我沒有說甲○○有賣海洛英，
      當時黃雅雄、夏良智、韓大哥共四人在場，二千元是向黃雅雄買安非他命及二
      張電話卡，我沒有和他有交易關係，海洛英是甲○○的，交給黃雅雄給我打，
      剛才我所說五人包括甲○○在內，他是二哥」（見一審卷第一九一頁至第一九
      七頁）；「（問：九十年八月十日偵訊中所述有何意見？）第一次是他給我的
      ，第二次是我向他拿的，沒有給錢」（見一審卷地三九一頁）等語。該證人在
      法院審理中，已完全否認有向被告購買海洛因之事實；其審理中之證言，自無
      從採為被告有此部分犯行之證據。
（五）按「被告以外之人於偵查中向檢察官所為之陳述，除顯有不可信之情況者外，
      得為證據」、「被告以外之人，於檢察事務官、司法警察官或司法警察調查中
      所為之陳述，與審判中不符時，其先前之陳述具有較可信之特別情況，且為證
      明犯罪事實存否所必要者，得為證據」；刑事訴訟法第一百五十九條之一第二
      項、第一百五十九條之二，固定有明文。惟證人潘淑芳前揭於憲兵隊及檢察官
      偵查中之陳述，與其在審判中不符，且與其本身涉犯違反毒品危害防制條例案
      見之卷證資料不符，已如前述；顯有不可信之情況，更無具有較可信之特別情
      況，實難採為被告有此部分犯罪之證據。
（六）綜合上情，公訴人所舉之證據，無從認定被告有於八十九年九月間在堂口販賣
      二次海洛因予潘淑芳之事實。此外，復查無其他積極事証，足以証明被告確有
      公訴人所指之此部分犯行，其此部分犯罪即屬不能証明。因公訴人就此部分與
      前揭被告有罪部分，係以裁判上一罪之連續關係起訴，故不另為無罪之諭知，
      併此敘明。
據上論斷，應依刑事訴訟法第三百六十九條第一項前段、第三百六十四條、第二百九
十九條第一項前段，毒品危害防制條例第四條第一項、第十八條第一項前段、第十九
條第一項，刑法第十一條、第五十六條、第四十七條、第三十七條第一項、第三十八
條第一項第二款，判決如主文。
本案經檢察官翟光軍到庭執行職務。
中　　　華　　　民　　　國　　九十四　　年　　　二　　　月　　　三　　　日
                                    審判長法官  吳鴻章
                                          法官  黃永祥
                                          法官　林德盛
右正本證明與原本無異。
如不服本判決，應於送達後十日內，向本院提出上訴狀。其未敘述理由者，並應於提
出上訴狀後十日內向本院補提理由狀(須附繕本)。
                                        書記官　劉夢蕾
中　　　華　　　民　　　國　　九十四　　年　　　二　　　月　　　三　　　日
附錄本案論罪科刑法條全文
毒品危害防制條例
第四條第一項
製造、運輸、販賣第一級毒品者，處死刑或無期徒刑；處無期徒刑者，得併科新臺幣
一千萬元以下罰金。
第十八條第一項前段
查獲之第一、二級毒品及專供製造或施用第一、二級毒品之器具，不問屬於犯人與否
，均沒收銷燬之。
第十九條第一項
犯第四條至第九條、第十二條、第十三條或第十四條第一項、第二項之罪者，其供犯
罪所用或因犯罪所得之財物，均沒收之，如全部或一部不能沒收時，追徵其價額或以
其財產抵償之。
